ACORDAO-COMPLETO-2437058

ACÓRDÃO 13420/2020 ATA 42/2020 - PRIMEIRA CÂMARA

VISTOS, relatados e discutidos embargos de declaração opostos pelo Sr. Marlem Riglison Silva Ferreira contra o Acórdão 13941/2019-TCU-Primeira Câmara.
ACORDAM os ministros do Tribunal de Contas da União, reunidos em sessão da 1ª Câmara, diante das razões expostas pelo relator e com fundamento nos arts. 32, II, e 34 da Lei 8.443/1992, c/c o art. 287 do RI/TCU, em:
9.1. conhecer dos embargos de declaração opostos, para, no mérito, negar-lhes provimento;
9.2. dar ciência desta deliberação ao embargante, na pessoa de seu representante legal.

Embargos de declaração contra acórdão por meio do qual este Tribunal julgou irregulares as contas do recorrente, condenou-o em débito e aplicou-lhe a multa, em razão da impugnação parcial de despesas realizadas com recursos transferidos do Fundo Nacional de Saúde, no exercício de 2011 e 2012, pela ausência de documentação comprobatória.

Primeira Câmara

Município de Tabatinga/AM.

3. Interessados/Responsáveis/Recorrentes:
3.1. Interessado: Fundo Nacional de Saúde - MS (00.530.493/0001-71);
3.2. Responsável: Marlem Riglison Silva Ferreira (XXX.595.502-XX);
3.3. Recorrente: Marlem Riglison Silva Ferreira (XXX.595.502-XX).

13.1. Ministros presentes: Walton Alencar Rodrigues (Presidente), Benjamin Zymler, Bruno Dantas e Vital do Rêgo.
13.2. Ministros-Substitutos presentes: Augusto Sherman Cavalcanti e Weder de Oliveira (Relator).

Marlen Riglison Silva Ferreira

Marlem Riglison Silva Ferreira

WEDER DE OLIVEIRA

Ministro-Substituto Weder de Oliveira.

Trata-se de embargos de declaração em processo de tomada de contas especial opostos por Marlem Riglison Silva Ferreira (peça 88) contra o Acórdão 13941/2019-TCU-Primeira Câmara, por meio do qual este Tribunal julgou irregulares as contas do recorrente, condenou-o em débito e aplicou-lhe a multa prevista no art. 57, da Lei 8.443/1992, em razão da impugnação parcial de despesas realizadas com recursos transferidos do Fundo Nacional de Saúde, no exercício de 2011 e 2012, ao município de Tabatinga/AM, pela ausência de documentação comprobatória.
2.	As alegações da embargante referem-se, em resumo, a uma possível nulidade do acórdão em razão de ausência de notificação válida do responsável para apresentação de alegações de defesa, quando de sua citação.
3.	A razão da invalidade teria sido a utilização de endereço incorreto, por parte do Tribunal, para expedição das notificações, a despeito de constarem dos autos avisos de recebimento válidos, ainda que assinados por terceiros (peças 64, 65 e 66) .
4.	Um fato que destaca o embargante é o recebimento das notificações, pela mesma pessoa, Sr. Júnior Rodrigues Carvalheira, que, segundo afirma, não detinha poderes para recepcionar as referidas comunicações em seu nome.
5.	Destaca, ainda, que o recebimento se deu no mesmo dia, 6/1/2020, em três endereços diferentes, o que seria, conforme sua interpretação, pouco crível.
6.	Por fim, argumenta que o endereço correto da Secretaria Municipal de Saúde de Tabatinga e do Fundo Municipal de Saúde de Tabatinga, na época dos fatos, até os dias atuais, seria a Avenida Marechal Mallet, s/n, no centro de Tabatinga/AM.
	Por fim, pede a anulação do acórdão recorrido e reestabelecimento do prazo para apresentação de defesa.
É o relatório.

8.1. Fábio Nunes Bandeira de Melo (4331/OAB-AM) e outros, representando Marlem Riglison Silva Ferreira.

Procurador Rodrigo Medeiros de Lima.

. TOMADA DE CONTAS ESPECIAL. EMBARGOS DE DECLARAÇÃO CONTRA O ACÓRDÃO 13941/2019-TCU-1ª CÂMARA. CONHECIMENTO. INEXISTÊNCIA DE OBSCURIDADE, OMISSÃO OU CONTRADIÇÃO. REJEIÇÃO. COMUNICAÇÕES.

TOMADA DE CONTAS ESPECIAL (TCE)

Secretaria de Controle Externo de Tomada de Contas Especial (Secex-TCE).

Em exame, embargos de declaração em processo de tomada de contas especial opostos por Marlem Riglison Silva Ferreira[footnoteRef:2] contra o Acórdão 13941/2019-TCU-Primeira Câmara, por meio do qual este Tribunal julgou irregulares as contas do recorrente, condenou-o em débito e aplicou-lhe a multa prevista no art. 57, da Lei 8.443/1992, em razão da impugnação parcial de despesas realizadas com recursos transferidos pelo Fundo Nacional de Saúde, no exercício de 2011 e 2012, ao município de Tabatinga/AM, pela ausência de documentação comprobatória. [2:  Peça 88.] 
Satisfeitos os requisitos de admissibilidade, os embargos devem ser conhecidos, com fundamento nos arts. 32, II, e 34, da Lei 8.443/1992.
No âmbito desta Corte de Contas, a interposição dos embargos está disciplinada no art. 34 de nossa lei orgânica e no art. 287 do nosso regimento interno, e visa a corrigir obscuridade, omissão ou contradição vislumbrada pelo embargante na decisão recorrida.
A natureza das contradições e omissões embargáveis, consoante elucidativa explanação contida no Acórdão 3339/2013-TCU-Primeira Câmara, refere-se a:
"A omissão para o acolhimento dos declaratórios é a que diz respeito à questão que deveria ter sido apreciada pelo colegiado mas não o foi. Não constitui omissão ou contradição a adoção de entendimento diverso do preferido pela parte, segundo seus próprios critérios de justiça e de acordo com sua particular interpretação das leis e da jurisprudência. Não há falar em omissão quando o acórdão analisa todas as questões submetidas a exame e as decide com base em teses jurídicas, jurisprudência, interpretação de leis e análise dos fatos que são diversos dos que os jurisdicionados entendem como mais adequados.
 (...) a contradição deve estar contida nos termos do decisum atacado, este compreendido no âmbito desta Corte como o conjunto: Relatório, Voto e Acórdão. Não cabe alegação de contradição entre o acórdão embargado e 'doutrina', 'jurisprudência' ou mesmo 'comando legal'. A alegação é pertinente em recurso de reconsideração ou pedido de reexame, no qual o comando atacado é contrastado com a jurisprudência, a doutrina e o ordenamento jurídico. Entretanto, é descabida em embargos de declaração, cuja única finalidade é esclarecer ou integrar a decisão embargada, excepcionalmente modificando-a."
Nesse contexto, a contradição, a obscuridade ou a omissão sanáveis por embargos devem ser aquelas internas à própria decisão embargada, ou seja, deve haver discrepância entre os fundamentos que a alicerçaram e suas conclusões.
A embargante traz aos autos argumentos que não apontam contradição, obscuridade ou omissão no referido acórdão, visto que se referem a uma possível nulidade em razão de falta de notificação do responsável.
Entretanto, cabe destacar que, conforme a jurisprudência pacífica desta Corte, não há necessidade de o recebedor da notificação ser a mesma pessoa do responsável, ou pessoa por ele autorizada.
Além disso, as notificações expedidas foram endereçadas aos logradouros apontados pelo sistema da Receita Federal, sendo de responsabilidade do responsável mantê-los atualizados.
Assim, uma vez afastada a nulidade ou modificação do julgamento por não haver obscuridade, omissão ou contradição na decisão embargada, impõe-se a rejeição dos embargos de declaração ora analisados. 
	Ante o exposto, manifesto-me pela aprovação do acórdão que ora submeto à apreciação deste Colegiado.
TCU, Sala das Sessões Ministro Luciano Brandão Alves de Souza, em 24 de novembro de 2020.
Weder de oliveira
Relator